【裁判字號】    99,上訴,1177
【裁判日期】    990331
【裁判案由】    偽造有價證券
【裁判全文】
臺灣高等法院刑事判決                99年度上訴字第1177號
上  訴  人
即  被  告  甲○○
上列上訴人因偽造有價證券案件，不服臺灣桃園地方法院98年度
訴字第1305號，中華民國99年2月26日第一審判決（起訴案號：
臺灣桃園地方法院檢察署98年度偵字第24826號），提起上訴，
本院判決如下：
    主  文
上訴駁回。
    理  由
一、依刑事訴訟法第350條、第361條、第362條、第367條規定，
    不服地方法院之第一審判決而上訴者，須提出上訴書狀，並
    應敘明具體理由，為上訴必備之程式；其所提出之書狀未敘
    述上訴理由，或僅曾以言詞陳述上訴理由者，均應於上訴期
    間屆滿後20日內補提理由書於第一審法院。第一審法院經形
    式審查，認逾期未補提上訴理由者，應定期間先命補正；逾
    期未補正者，為上訴不合法律上之程式，應以裁定駁回。倘
    已提出上訴理由，但所提非屬具體理由者，則由第二審法院
    以上訴不合法律上之程式，判決駁回。而所謂具體理由，必
    係依據卷內既有訴訟資料或提出新事證，指摘或表明第一審
    判決有何採證認事、用法或量刑等足以影響判決本旨之不當
    或違法，而構成應予撤銷之具體事由，始克當之（例如：依
    憑證據法則具體指出所採證據何以不具證據能力，或依憑卷
    證資料，明確指出所為證據證明力之判斷如何違背經驗、論
    理法則）；倘僅泛言原判決認定事實錯誤、違背法令、量刑
    失之過重或輕縱，而未依上揭意旨指出具體事由，或形式上
    雖已指出具體事由，然該事由縱使屬實，亦不足以認為原判
    決有何不當或違法者（例如：對不具有調查必要性之證據，
    法院未依聲請調查亦未說明理由，或援用證據不當，但除去
    該證據仍應為同一事實之認定），皆難謂係具體理由，俾與
    第二審上訴制度旨在請求第二審法院撤銷、變更第一審不當
    或違法之判決，以實現個案救濟之立法目的相契合，並節制
    濫行上訴（最高法院97年度台上字第892號判決參照）。又
    第二審法院認為上訴書狀未敘述理由，依刑事訴訟法第367
    條但書規定，始應定期間命其補正。如認上訴書狀已敘述理
    由，但其理由非屬具體，其所為上訴，即不符上訴之法定要
    件，自得逕行判決駁回，無定期命補正問題（最高法院97年
    度台上字第3599號判決參照）。
二、本件上訴人即被告甲○○不服原判決，於法定期間內提起上
    訴，形式上之上訴理由為：其因受債權人指示方觸犯法律，
    本件犯行非其本意，其無意圖行使而偽造之意，請判決無罪
    云云。
三、本院查：
  (一)原審依被告甲○○於審理中坦承未經乙○○同意簽立「乙○
    ○」之署名等情不諱（原審卷22頁），與證人乙○○指訴相
    符。而本案系爭本票票號CH656977上指紋三枚，經內政部警
    政署刑事警察局作指紋鑑定，確與所附乙○○指紋比對結果
    不相符，而與被告甲○○指紋卡之左拇指、右拇指相符，有
    該局98年3月12日刑紋字第0980031311號鑑驗書（97年度桃
    簡字第1091號影印卷6至7頁）在卷可稽，足認被告上開自白
    與事實相符，經比較新舊法後，以被告所為係犯刑法第201
    條第1項之偽造有價證券罪，而被告行使偽造有價證券之低
    度行為，為偽造有價證券之重度行所吸收，不另論罪。又因
    被告之動機無非借款孔急，亟需償還資力之擔保，乃一時未
    經深思而擅以當時配偶乙○○名義為共同發票人，其實質損
    害終非鉅大，依其犯罪情狀觀之，情節尚屬輕微，亦經乙○
    ○不再追究，以其所犯刑法第201條第1項之法定本刑3年以
    上10年以下有期徒刑相較，情輕而法重，顯有可資憫恕之處
    ，因認處以法定最低刑度，猶嫌過重，依刑法第59條之規定
    減輕其刑。並審酌其偽造之本票數量僅一張，其本票票面金
    額非鉅，且嗣後業已清償借款，又其教育程度僅國小畢業，
    智識程度較低、犯後態度良好等一切情狀，量處有期徒刑1
    年7月。且就偽造之系爭本票關於共同發票人乙○○部分既
    為有價證券，依刑法第205條之規定，併予宣告沒收。經核
    證據取捨及證明力判斷均無不合，從形式上觀察，其認事用
    法並無違誤之處。
  (二)上訴人即被告甲○○雖上訴抗辯係因受債權人指示方觸犯法
    律，其無意圖行使而偽造之意云云，惟查：上訴人於原審時
    清楚答稱：「我確實沒有經過乙○○的同意按指印，當時是
    丙○○(即債權人)說我簽我太太（即被告當時之配偶乙○○
    ）的名字就可以了，所以我當時沒有經過乙○○的同意就簽
    名了，上面按的指印也是我的指印。」（原審卷22頁），顯
    見已坦認檢察官所起訴之犯罪事實，另經原審審判長詢以是
    否認罪時，被告答稱：「我有承認」（原審卷22頁），均未
    見其曾提出任何可供原審調查其確實不知未經乙○○同意即
    簽名於系爭本票上屬違法行為之證據，自不得謂係上訴之具
    體理由。況上訴人就本案犯罪之自白，業據原審詳細說明另
    有證人即被害人乙○○之陳述，及內政部警政署刑事警察局
    98 年3月12日刑紋字第0980031311號鑑驗書（97年度桃簡字
    第1091號影印卷6至7頁）在卷，可資擔保真正，經核亦屬允
    妥，而無得提起上訴之具體理由。此外，上訴人即被告甲○
    ○復未依據卷內既有訴訟資料或提出任何證據，具體指出或
    表明原判決有何採證、認事、用法、量刑等足以影響判決本
    旨之不當或違法之理由，其上訴理由與刑事訴訟法第361條
    第2項所稱「具體理由」，尚非相當，而不合法律上之程式
    ，且無須再行命其補正，應予駁回，並不經言詞辯論為之。
四、據上論斷，應依刑事訴訟法第367條前段、第372條，判決如
    主文。
中    華    民    國    99    年    3     月    31    日
                  刑事第九庭  審判長法  官  陳貽男
                                    法  官  周盈文
                                    法  官  詹駿鴻
以上正本證明與原本無異。
如不服本判決，應於收受送達後10日內向本院提出上訴書狀，其
未敘述上訴之理由者並得於提起上訴後10日內向本院補提理由書
（均須按他造當事人之人數附繕本）「切勿逕送上級法院」。
                                    書記官  梁淑時
中    華    民    國    99    年    4     月    1     日

司法院資訊處製作；財團法人民間司法改革基金會備份。
